臺灣臺東地方法院小額民事判決
110年度東小字第123號
原      告  東華花園B棟大廈管理委員會

法定代理人  許秋月  
被      告  陳郁薇  

上列當事人間給付管理費事件，本院於民國110年6月29日言詞辯
論終結，判決如下：
    主    文
原告之訴駁回。
訴訟費用新臺幣1,000元由原告負擔。
　　事實及理由
一、原告主張：被告於民國104年6月間起迄今為原告社區之區分
    所有權人(門牌號碼為臺東縣○○市○○街00號6樓，下稱系爭房
    屋），依原告社區住戶生活規約（下稱系爭規約）之規定，
    區分所有權人有繳納管理費之義務。緣系爭房屋原為訴外人
    王郁婷（原名王麗雲）所有，嗣王郁婷於104年6月間將系爭
    房屋出售予被告後，仍向被告承租該屋使用，惟王郁婷自10
    4年6月起，均未繳納管理費，嗣王郁婷因挪用原告社區公款
    而於109年5月間搬遷逃匿無蹤，經原告向被告催繳後，被告
    僅繳納109年1月間起迄今之管理費，而拒絕繳納104年6月至
    108年12月間（下稱欠費期間）之管理費新臺幣（下同）97,
    200元。為此，爰依系爭規約第27條之規定，起訴請求被告
    清償等語。並聲明：被告應給付原告97,200元。
二、被告則以：王郁婷將系爭房屋賣給伊後，仍持續向伊承租系
    爭房屋使用，雙方約定管理費由王郁婷繳納，嗣原告於108
    年12月向伊催討後，伊連繫王郁婷查證時，王郁婷向伊表示
    其僅在108年度有幾個月未繳管理費，之前的管理費均有繳
    納，伊便與原告協調以繳交108年度共12期的管理費為和解
    條件，但因原告不同意而未達成和解，但此僅為和解條件，
    並非伊承認有欠108年度的管理費；況王郁婷於107年至109
    年5月間均擔任原告社區之財務委員，倘王郁婷於此期間有
    欠繳管理費情事，依常理當無獲區分所有權人信任而獲選任
    為財務委員之可能；且管理費依使用者付費原則，如果住戶
    積欠數月未繳，原告當能立即發現並進行催討，豈有拖延欠
    繳期間長達54期(即4年半)之情事發生，故原告請求伊補繳
    欠費期間全數的管理費，伊無法認同等語。並聲明：如主文
    第1項所示。
三、得心證之理由：
  ㈠按公寓大廈應設置公共基金，其來源由區分所有權人依區分
    所有權人會議決議繳納；區分所有權人或住戶積欠應繳納之
    公共基金或應分擔或其他應負擔之費用已逾二期或達相當金
    額，經定相當期間催告仍不給付者，管理負責人或管理委員
    會得訴請法院命其給付應繳之金額及遲延利息，公寓大廈管
    理條例第18條第1項第2款、第21條分別定有明文。是依上開
    規定，區分所有權人倘非住戶，並不當然負有繳納社區管理
    費之義務，仍待該社區之住戶規約明定或由區分所有權人會
    議決議定之。而依系爭規約第27條：「應遵循管理費收之規
    定，按時繳納管理費，如房屋出售或出租，新用戶遷入前必
    須先結清管理費，否則逕向管轄法院提起訴訟追繳，以維護
    共有之權。」之規定，可知該條前段：「應遵循管理費收之
    規定，按時繳納管理費」之文義，並未定明負有繳交管理費
    義務之人究為「區分所有權人」抑或「住戶」，亦未規定兩
    者間就管理費欠繳有無相互代為補繳義務，惟依同條後段：
    「如房屋出售或出租，『新用戶』遷入前必須先結清管理費，
    否則逕向管轄法院提起訴訟追繳，以維護共有之權。」之文
    義以觀，『新用戶』遷入前原負繳交管理費義務之人既須先結
    清管理費，即代表其後之管理費應由『新用戶』繳納。綜上，
    原告社區之管理費繳交義務人應為「住戶」，且於「住戶」
    與「區分所有權人」為不同人時，「區分所有權人」對「住
    戶」欠繳之管理費並無代為補繳之義務，合先敘明。
  ㈡被告未依其「區分所有權人」身分負有繳交欠費期間管理費
    之義務。
  　經查，系爭房屋原為王郁婷所有，嗣王郁婷將系爭房屋出售
    予被告後，於104年8月15日起至109年8月15日止向被告承租
    該屋使用，雙方並約定管理費由王郁婷繳納等情，業為被告
    所陳明，復有被告提出之系爭房屋租賃契約書可證（見本院
    卷第28至32頁），核與原告主張系爭房屋自104年6月起至10
    9年5月間均由王郁婷居住使用，王郁婷於107年至109年5月
    間均擔任原告社區之財務委員等情相符，堪信為真實。從而
    ，系爭房屋於欠費期間之住戶為王郁婷甚明。而原告社區既
    以「住戶」為管理費之繳交義務人，且於「住戶」與「區分
    所有權人」為不同人時，「區分所有權人」對「住戶」欠繳
    之管理費並無代為補繳義務，已如上揭㈠所述。從而，原告
    主張被告應以系爭房屋「區分所有權人」身分，負有繳交欠
    費期間管理費義務等情，自屬無據。
  ㈢至原告雖主張被告曾提議由其負擔108年度管理費之和解方案，並提出兩造之LINE對話紀錄為證(見本院卷第21-27頁）。惟此乃被告之和解息訟方案，並非被告在訴訟外就108年度管理費債務為承認，自不足作為被告積欠108年度管理費之據，附此敘明。
四、綜上所述，被告未負有繳交欠費期間管理費之義務。從而，
    原告請求被告給付欠費期間之管理費97,200元，為無理由，
    應予駁回。
五、本件事證已臻明確，兩造其餘攻擊防禦方法及證據，核與判
    決之結果不生影響，爰不一一論列，併此敘明。
六、本件訴訟費用額，依後附計算書確定如主文第2項所示金額
    。
七、訴訟費用負擔之依據：民事訴訟法第78條。
中　　華　　民　　國　　110 　年　　7 　　月　　16　　日
                  臺東簡易庭　法  官　李立青     
以上正本係照原本作成。
如不服本判決，須以違背法令為理由，應於判決送達後20日內向
本庭提出上訴狀。（須按他造當事人之人數附繕本）。
如委任律師提起上訴者，應一併繳納上訴審裁判費。
中　　華　　民　　國　　110 　年　　7 　　月　　16　　日
                              書記官  劉雅文
計    算    書
項    目                    金  額（新臺幣）      備  註
第一審裁判費　　　　　　　　1,000元
合        計　　　　　　　　1,000元